最高法院刑事判決　　　　　　九十四年度台上字第一五四二號
　　上　訴　人
　　即 自訴 人　甲○○
　　　　　　　　丁○○
　　被　　　告　丙○○
　　　　　　　　　　　　69號.
　　　　　　　　乙○○
　　　　　　　　　　　　69號.
上列上訴人等因自訴被告等偽造文書等罪案件，不服台灣高等法
院中華民國九十三年五月三十一日第二審更審判決（九十三年度
上更(一)字第二００號，自訴案號：台灣板橋地方法院八十八年度
自字第二０九號），提起上訴，本院判決如下：
    主  文
上訴駁回。
    理  由
一偽造私文書部分：
按刑事訴訟法第三百七十七條規定，上訴於第三審法院，非以判
決違背法令為理由，不得為之。是提起第三審上訴，應以原判決
違背法令為理由，係屬法定要件。如果上訴理由狀並未依據卷內
訴訟資料，具體指摘原判決不適用何種法則或如何適用不當，或
所指摘原判決違法情事，顯與法律規定得為第三審上訴理由之違
法情形，不相適合時，均應認其上訴為違背法律上之程式，予以
駁回。本件上訴人丁○○上訴意旨略稱：被告乙○○與其父及其
母即被告丙○○就行使偽造私文書有共犯關係，且牽連犯詐欺罪
，原判決未認定被告等共犯上開之罪，僅論乙○○單獨犯行使偽
造私文書罪，輕判有期徒刑四月，且得易科罰金，丙○○部分則
為無罪之判決，有判決不適用法則之違法。
惟查原判決認定被告乙○○有原判決事實欄所記載之行使偽造私
文書犯行，係依憑乙○○於第一審之相關供述、丁○○之指訴、
卷附汽機車過戶登記書、交通部公路總局監理所民國九十三年四
月二十日北監車字第０九三００三三二九一號函附之汽（機）車
過戶登記書、原車主身分證明書及九十三年五月四日北監車字第
０九三０００九０四六號函附之汽車異動歷史查詢、汽車車主歷
史查詢表等證據，予以綜合判斷，因而撤銷第一審關於乙○○部
分之判決，改判依牽連犯論處乙○○行使偽造私文書，足以生損
害於公眾及他人罪刑，已詳予說明其所憑之證據及其認定之理由
。而以乙○○雖否認有偽造私文書之犯行，辯稱：伊係徵得丁○
○之同意才到監理機關辦理汽車過戶手續等語。然已為丁○○所
否認，且乙○○於第一審法院調查中供稱：伊將其母丁○○所有
車牌號碼Ｋ五－八七九九號自用小客車以新台幣（下同）九十一
萬元售與丁○○，於收到匯款當天即將車子辦理過戶與丁○○，
但車子未交給丁○○使用，嗣因伊駕車違規罰單均寄給丁○○，
伊認為很麻煩，才又將車過戶到伊名下等情。因認乙○○係因避
免違規罰單寄往丁○○處之麻煩，才私自將該自小客車辦理過戶
至其名下，所辯已徵得丁○○之同意，係卸責之詞，不足採信，
於理由內予以指駁。所為論斷，均有卷存資料可資覆按，從形式
上觀察，並無所謂違背法令之情形。又原判決以自訴意旨略以：
被告丙○○、乙○○與李敏川於八十七年九月間，將丙○○所有
車牌Ｋ五－八七九九號自用小客車以九十一萬元售與丁○○，經
丁○○將價金匯交丙○○後，被告等僅將該車過戶與丁○○，而
拒絕交車，經丁○○催討後被告等僅償還五十一萬元，嗣更於八
十八年二月間由乙○○偽以丁○○名義，向監理機關辦理將該車
過戶至乙○○名下，因認丙○○涉共犯刑法第二百十六條、第二
百十條之行使偽造私文書罪嫌，然為丙○○所堅決否認。原審參
酌乙○○於第一審供稱：系爭自小客車係丁○○以九十一萬元向
伊價購，伊於收到匯款後同時辦理過戶給丁○○，因丁○○與伊
之間尚有借款未清，雙方言明必須借款還清後才交車，因丁○○
未還清借款，故車子未交付其使用。嗣因伊開車違規，而車子已
過戶給丁○○，所以罰單均寄給丁○○，伊嫌如此處理很麻煩，
才將該車輛過戶到自己名下等情。因認乙○○係駕車違規罰單均
寄至丁○○處，為避免麻煩，才擅自將該車過戶至其名下，所犯
偽造私文書之犯行，純屬乙○○之個人行為，並無任何證據足以
證明丙○○就此偽造文書之犯行，與乙○○有犯意之聯絡而推由
乙○○實施。此外，丁○○又未提出其他證據證明丙○○有此部
分犯行，因而維持第一審關於丙○○被訴偽造私文書部分諭知無
罪之判決，駁回此部分丁○○在第二審之上訴，已詳予說明其證
據之取捨及論斷之基礎。所為論述均有卷存資料可資覆按，從形
式上觀察，並無所謂違背法令之情形。按量刑輕重，係屬事實審
法院得依職權自由裁量之事項，苟已斟酌刑法第五十七條各款所
列情狀而未逾法定刑度，不得遽指為違法。乙○○所犯行使偽造
私文書罪之法定本刑，為五年以下有期徒刑，原判決審酌其素行
良好，因圖一時之便而觸犯刑罰，所生實害不大及尚未與丁○○
達成民事上和解等情形，在法定刑內量處有期徒刑四月，並依刑
法第四十一條第一項前段之規定，諭知易科罰金之折算標準，於
法並無不合，即不得指為違背法令而為提起第三審上訴之理由。
又刑事訴訟法第一百六十一條第一項規定：檢察官就被告犯罪事
實，應負舉證責任，並指出證明之方法。此項規定依同法第三百
四十三條於自訴程序之自訴人同有適用。因此，在自訴程序自訴
人對於起訴之犯罪事實，應負提出證據及說服之實質舉證責任。
倘其所指出之證據，不足為被告有罪之積極證明，或其指出證明
之方法，無從說服法院以形成被告有罪之心證，基於無罪推定之
原則，自應為被告無罪判決之諭知。本件關於丁○○自訴丙○○
偽造私文書部分，自訴人並未提出適合於證明其犯罪事實之積極
證據，並說明其證據方法與待證事實之關係，原審對於卷內訴訟
資料，復已逐一剖析，參互審酌，仍無從獲得有罪之心證，因而
維持第一審關於此部分諭知無罪之判決，於法難認有違。上訴意
旨泛詞謂丙○○與乙○○有共犯關係，指摘原判決關於此部分違
法，難認係適法上訴第三審之理由。此部分上訴為違背法律上之
程式，應予駁回。
二被告等詐欺及乙○○使登載不實公文書部分：
按刑事訴訟法第三百七十六條所列各罪之案件，經第二審判決者
，不得上訴於第三審法院，為該法條所明定。本件被告乙○○牽
連犯使公務員登載不實公文書部分，原審係依刑法第二百十四條
論處罪刑；另上訴人等自訴被告等詐欺部分，係認被告等涉牽連
犯刑法第三百三十九條第一項之罪嫌，分別屬刑事訴訟法第三百
七十六條第一款、第四款之案件。依首開說明，既經第二審判決
，自不得上訴於第三審法院。縱認此部分與前述被告等偽造私文
書及涉嫌偽造私文書部分有牽連關係，為裁判上一罪，但其偽造
私文書部分之上訴為不合法，本院應從程序上予以駁回，而無從
為實體上判決，對於輕罪部分之此部分，亦無從適用審判不可分
原則，為實體上審判。上訴人等竟復一併提起上訴，顯為法所不
許，應予駁回。
據上論結，應依刑事訴訟法第三百九十五條前段，判決如主文。
中　　華　　民　　國　九十四　年　　三　　月　三十一　日
                      最高法院刑事第二庭
                          審判長法官  董　明　霈
                                法官  林　茂　雄
                                法官  張　祺　祥
                                法官  呂　永　福
                                法官  洪　佳　濱
      本件正本證明與原本無異
                                      書  記  官
中　　華　　民　　國　九十四　年　　四　　月    六  　日
                                                      Ｌ
